【裁判字號】    97,易,1359
【裁判日期】    980630
【裁判案由】    竊盜等
【裁判全文】
臺灣高雄地方法院刑事判決              97年度易字第1359號
公  訴  人  臺灣高雄地方法院檢察署檢察官
被      告  丙○○
            丁○○  37歲民.
上列被告因竊盜等案件，經檢察官聲請簡易判決處刑（97年度偵
字第20293 號），本院認不得以簡易判決處刑，改依通常程序審
理，並判決如下：
   主  文
丙○○、丁○○均無罪。
   理  由
一、聲請簡易判決處刑意旨略以：被告丙○○係於嘉園景觀園藝
    有限公司（下稱嘉園公司）擔任工地主任一職；被告丁○○
    則係設於高雄縣旗山鎮○○○路1 之5 號武鹿資源回收廠之
    負責人。乃嘉園公司因承包民國97年度交通部臺灣區○道○○○路局南區工程處（下稱高公局南工處）屏東工務段國道
    3 號關廟至九如段之路容整理工程。詎被告丙○○竟意圖為
    自己不法之所有，於97年5 月10日某時許，在國道3 號北上
    指標371.4 公里至371.5 公里處執行上開路容整理工程時，
    竊取貼有「南工處屏工段」字樣而屬高公局南工處所有之塑
    膠充水式紐澤西護欄、桶式交通錐各1 個，並於同年6 月4
    日上午11時許，將上開竊取之物轉賣予明知該等物品係來源
    不明之贓物而具有故買贓物犯意之被告丁○○，嗣經警循線
    查獲。因認被告丙○○涉犯刑法第320 條第1 項之竊盜罪嫌
    （聲請書誤載為「刑法第349 條第2 項故買贓物罪嫌」）；
    被告丁○○涉犯刑法第349 條第2 項故買贓物罪嫌（聲請書
    誤載為「刑法第320 條第1 項之竊盜罪嫌」）等語。
二、本件被告丙○○被訴竊盜之行為地為國道3 號北上指標371.
    4 公里至371.5 公里處乙節，業據公訴檢察官陳明在卷（97
    年度易字第1359號，下稱易卷，第73頁），而上開路段位屬
    高雄縣田寮鄉乙情，亦有本院98年3 月26日公務電話紀錄乙
    紙在卷可考（易卷第53頁），是本院對本案自有管轄權，合
    先敘明。
三、按犯罪事實應依證據認定之，無證據不得認定犯罪事實；不
    能證明被告犯罪者，應諭知無罪之判決，刑事訴訟法第154
    條第2 項、第301 條第1 項分別定有明文。又事實之認定，
    應憑證據，如未能發現相當證據，或證據不足以證明，自不
    能以推測或擬制之方法，為裁判基礎（最高法院40年台上字
    第86號判例參照）。而認定犯罪事實所憑之證據，雖不以直
    接證據為限，間接證據亦包括在內；然而無論直接或間接證
    據，其為訴訟上之證明，須於通常一般之人不致有所懷疑，
    而得確信其為真實之程度者，始得據為有罪之認定，倘其證
    明尚未達到此一程度，而有合理之懷疑存在時，即無從為有
    罪之認定（最高法院76年台上字第4986號判例參照）。再者
    ，刑事訴訟法第161 條第1 項明定：檢察官就被告犯罪事實
    ，應負舉證責任，並指出證明之方法。依此，檢察官對於起
    訴之犯罪事實，應負提出證據及說服之實質舉證責任。倘其
    所提出之證據，不足為被告有罪之積極證明，或其指出證明
    之方法，無從說服法院形成被告有罪之心證，基於無罪推定
    之原則，自應為被告無罪判決之諭知（最高法院92年台上字
    第128 號判例意旨參照）。復按刑法上之贓物罪，原在防止
    因竊盜、詐欺，侵占各罪被奪取或侵占之物難於追及或回復
    ，故其前提要件，必須犯前開各罪所得之物，始得稱為贓物
    （最高法院41年台非字第36號判例意旨參照）。
四、第按被告以外之人於審判外之陳述，經當事人於審判程序同
    意作為證據，法院審酌該言詞陳述或書面陳述作成時之情況
    ，認為適當者，亦得為證據。當事人、代理人或辯護人於法
    院調查證據時，知有第159 條第1 項不得為證據之情形，而
    未於言詞辯論終結前聲明異議，視為有前項之同意，刑事訴
    訟法第159 條之5 定有明文。查本判決所引用之證據方法（
    詳後引證據），業經本院於審理時告以要旨並提示予檢察官
    及被告2 人後均表示無意見（97年度審易字第2441號卷，下
    稱審易卷，第14頁；易卷第40-44 、73-77 、99-102頁），
    揆諸前揭說明，可認為同意作為證據；而本院審酌該陳述作
    成時之情況，認為適當，自具有證據能力，而得採為證據，
    先予敘明。
五、公訴意旨認被告丙○○涉有竊盜罪嫌及被告丁○○涉有故買
    贓物罪嫌，無非係以被告丙○○、丁○○於偵訊之供述、證
    人乙○○於偵訊時之證述及高雄縣政府警察局旗山分局搜索
    暨扣押筆錄、扣押物品目錄表、贓物認領保管單、武鹿資源
    回收登記表、蒐證照片等件為據。訊據被告丙○○固坦認伊
    係嘉園公司工地主任，其所屬員工確有於前揭時、地將上開
    紐澤西護欄、交通錐撿回放置在公司之集中分類場，隨後並
    由被告丁○○前來回收等情，惟堅決否認有何竊盜犯行，辯
    稱：伊沒有偷取上開物品，該紐澤西護欄、交通錐是伊公司
    負責路容清潔之員工撿拾回來，因上開物品有破損情況，伊
    等就回收處理等語；被告丁○○雖亦坦承確有於上開時、地
    至嘉園公司集中分類場回收上開紐澤西護欄、交通錐等情，
    惟堅決否認有何故買贓物之犯行，辯稱：該紐澤西護欄、交
    通錐均有破損，而被告丙○○之公司是負責清理公路路面之
    工作，伊認為被告丙○○的公司有權處理這些物品，伊才收
    購等語。經查：
（一）被告丙○○係於嘉園公司擔任工地主任；被告丁○○係址
      設高雄縣旗山鎮○○○路1 之5 號武鹿資源回收廠之負責
      人。嘉園公司承包97年度高公局南工處屏東工務段國道3
      號關廟至九如段之路容整理工程，被告丙○○下屬員工於
      97 年5月10日在國道3 號北上指標371.4 公里至371.5 公
      里處從事路容清潔時，將貼有「南工處屏工段」字樣而屬
      高公局南工處所有之塑膠充水式紐澤西護欄、桶式交通錐
      各1 個與其他撿拾之物件一併帶回該公司之集中分類場，
      並將上開紐澤西護欄及桶式交通錐放置在塑膠類回收處，
      嗣於同年6 月4 日由被告丁○○前往嘉園公司集中分類場
      將前述紐澤西護欄、交通錐等物收購回收使用等情，業據
      被告2 人自承在卷，並有證人甲○○於本院審理中證述情
      節可按，及卷附高雄縣政府警察局旗山分局搜索暨扣押筆
      錄、扣押物品目錄表、贓物認領保管單、武鹿資源回收登
      記表、蒐證照片（警卷第8-13頁）、國公局南工處98年1
      月12日南屏字第0986000118號函暨所附嘉園公司承作「國
      道三號關廟九如段暨國道十號燕巢旗山段一般勞務作業工
      作（97）」之契約節本（易卷第11-17 頁）等件可考，此
      部分事實堪予認定。
（二）惟查，上開紐澤西護欄、交通錐於嘉園公司撿拾回收時，
      已呈破損不堪用之狀態乙情，業據證人即前嘉園公司員工
      甲○○於本院審理中具結證稱：本件該等紐澤西護欄、交
      通錐是伊公司另外一組人員撿回來的，撿回來時伊看到該
      兩樣東西都有破損或磨損的情形，交通錐是底部破損，護
      欄是背面破損等語（易卷第33、34頁）、證人即高公局南
      工處職員乙○○於本院審理中到庭證稱：伊到派出所去指
      認時，該紐澤西護欄、交通錐均有破損，護欄部分是底部
      有一個蓋子壞掉了，所以不能充水，交通錐部分是底部破
      損；上開兩樣設備是充水式的，破損了就沒有作用等語（
      易卷第38頁），足證本件紐澤西護欄、交通錐於嘉園公司
      撿拾回收時，已呈破損不堪用之狀態。又關於嘉園公司於
      執行路容整理工作而拾回上開破損不堪使用之紐澤西護欄
      、交通錐後，是否得將之變賣予資源回收商乙節，經本院
      依職權函詢高公局南工處後，業據該處以98年2 月24日南
      屏字第0980000524號函覆稱：因本工作契約並未規定破損
      之塑膠製充水式紐澤函護欄或交通錐等物，承包商是否有
      權逕自回收販予資源回收商，往例本處對破損之塑膠製交
      維設施均由承包商自覓合法場地處置，即使是自行撿回之
      破損塑膠製充水式紐澤西護欄或交通錐等物，亦視為垃圾
      通知承包商清運等語，有上開函文（易卷第20頁）暨前開
      工作契約節本附卷可參，且據證人乙○○於本院具結證稱
      屬實（易卷第37頁），足認關於嘉園公司執行路容清潔工
      作時，若拾獲如本件紐澤西護欄、交通錐等已破損之交通
      設施應如何處理，前揭工作契約尚無明確約定，而依高公
      局南工處之慣例係委由承包商即嘉園公司視為垃圾處置。
      是本件被告丙○○或其所屬員工在其承包路段撿回上開破
      損之紐澤西護欄、交通錐加以回收變賣，既係依工作契約
      及慣例所為，其等主觀上是否存有不法所有之竊盜意圖實
      有可疑。並參諸上開紐澤西護欄、交通錐在嘉園公司拾回
      其公司集中分類場放置時，其上均貼有「南工處屏東段」
      之醒目標籤，有卷附蒐證照片2 張可參（警卷第9 頁），
      且上開紐澤西護欄、交通錐在嘉園公司集中分類場放置近
      1 個月後始由被告丁○○前來收購回收乙情，亦為證人王
      建智證述明確（易卷第35頁），苟被告丙○○意欲竊取上
      開物品加以變賣，理當除去上開醒目標籤以掩人耳目，並
      應從速變賣以免物主或警察追贓發現，始符常情，又焉會
      將上開物品公然恁置該處月餘，始由被告丁○○前來回收
      變賣？益徵被告丙○○主觀上並無不法所有之竊盜意圖，
      自不能以竊盜罪相繩。
（三）又丙○○主觀上並無不法所有之竊盜意圖，而不構成竊盜
      罪，既為本院認定如前，則依前揭判例意旨，上開紐澤西
      護欄、交通錐等物自非盜贓之物，堪予認定。況且，嘉園
      公司於案發時係高公局南工處之承包商，負責執行前揭國
      道路容清潔工作，且本件上述紐澤西護欄、交通錐均有破
      損不堪使用之情形而置於嘉園公司集中分類場待以回收等
      情，已如前述，而本件案發時，嘉園公司固定係請武鹿資
      源回收廠前來回收處理拾獲物品，平均約1 個多月回收1
      次等情，亦為證人即共同被告丙○○於本院證述明確（易
      卷第77頁），是被告丁○○所開設之武鹿資源回收廠既固
      定前往嘉園公司回收資源物品，且回收時該等紐澤西護欄
      、交通錐已有破損不堪用情形，則被告丁○○所辯因上開
      物品均有破損，而被告丙○○之公司是負責清理公路路面
      之工作，伊認為被告丙○○的公司有權處理這些物品，伊
      才收購等語，亦顯屬有據，自亦難認被告丁○○有何故買
      贓物之犯意。
六、綜上，本案依公訴人所提出之證據，尚難使本院產生被告2
    人有罪之心證，且本院復查無其他卷存積極證據足認被告2
    人確有公訴人所指犯行，不能證明被告2 人犯罪，參以首開
    說明，應諭知被告2人無罪之判決。
據上論斷，應依刑事訴訟法第452 條、第301 條第1 項，判決如
主文。
本案經檢察官戊○○到庭執行職務。
中    華    民    國    98    年    6     月    30    日
                  刑事第八庭  審判長法  官  洪能超
                                    法  官  陳思帆
                                    法  官  蔣志宗
以上正本證明與原本無異。
如不服本判決應於收受送達後10日內向本院提出上訴書狀，並應
敘述具體理由；如未敘述上訴理由者，應於上訴期間屆滿後20日
內向本院補提理由書（均須按他造當事人之人數附繕本）「切勿
逕送上級法院」。
中    華    民    國    98    年    6     月    30    日
                                    書記官  李崑良


司法院資訊處製作；財團法人民間司法改革基金會備份。
